福建金門地方法院刑事裁定
111年度聲判字第4號
聲  請  人  林志錦
            林俊逸
共同代理人  黃耕鴻律師
被      告  李程遠
            李家豪
上列聲請人因告訴被告竊盜等案件（111年度偵字第61號），不
服福建高等檢察署金門檢察分署檢察長駁回再議之處分（111年
度上聲議字第15號），聲請交付審判，本院裁定如下：
    主  文
聲請駁回。
    理  由
壹、程序部分
    按告訴人不服上級檢察署檢察長或檢察總長認再議為無理由
    而駁回之處分者，得於接受處分書後10日內委任律師提出理
    由狀，向該管第一審法院聲請交付審判，刑事訴訟法第258
    條之1定有明文。本案聲請人即告訴人丙○○、丁○○（下稱聲
    請人）以被告乙○○、甲○○涉犯竊盜等罪嫌，向福建金門地方
    檢察署檢察官提出告訴，經該署檢察官於民國111年3月2日
    以111年度偵字第61號為不起訴處分（下稱原不起訴處分）
    後，聲請人不服，聲請再議，經福建高等檢察署金門檢察分
    署檢察長以再議無理由，於同年4月28日以111年度上聲議字
    第15號處分書（下稱駁回再議處分書）駁回再議之聲請，於
    同年5月5日送達該駁回再議處分書，聲請人並於同年6月2日
    委任黃耕鴻律師向本院聲請交付審判等情，有原不起訴處分
    書、駁回再議處分書、送達證書、刑事交付審判聲請狀等在
    卷可考，並經本院調閱全卷查明無誤。是聲請人聲請交付審
    判，經加計在途期間後，尚未逾越前開法定10日期間，合先
    敘明。
貳、實體部分
一、聲請交付審判意旨略以：106年7月3日田埔大地社區發展協
    會函文雖表示「設計案不符合未先與社區溝通，設計案不符
    合社區需求」，然聲請人提出106年6月間社區發展協會簽署
    之105年度「金門社區規劃師培訓暨微型設計示範計畫」社
    區施作同意書，內有社區居民吳能祥（現任社區發展協會理
    事長，當時為社區發展協會總幹事）、翁素萍（吳能祥之妻
    ）與社區發展協會理事長吳有家簽名同意。可見有社區參與
    過程並同意施作，該設計案亦不致使兒童心生畏懼，與首揭
    函文內容有出入，因此金門縣政府終止合約並為結算之認定
    顯然有誤。聲請人認為金門縣政府承辦本案之建設處城鄉發
    展科科長（即被告乙○○）與約僱人員（即被告甲○○）拆除聲
    請人所承作之巨大水獺裝置藝術，已構成竊盜及毀損犯行，
    檢察官未予聲請人表示意見，亦未詳為調查，爰聲請交付審
    判等語。
二、法規說明：
　㈠刑事訴訟法第258條之1規定聲請人得向法院聲請交付審判，
    乃制衡「檢察官不起訴裁量權」之外部監督機制。法院職責
    僅就檢察官所為不起訴處分是否正確為審查，藉以防止檢察
    機關濫權。又法院於審查聲請交付審判之案件時，就刑事訴
    訟法第258條之3第3項所謂「得為必要調查」之解釋，即調
    查證據範圍，應以偵查中曾顯現之證據為限，不可就聲請人
    新提出之證據為調查，亦不可蒐集偵查卷外之證據；另法院
    裁定交付審判之前提，須偵查卷內所存證據已符合刑事訴訟
    法第251條第1項規定「足認被告有犯罪嫌疑」，檢察官應提
    起公訴之情形，即該案已跨越起訴門檻，否則，縱法院對於
    檢察官所認定之基礎事實有不同判斷，如該案件仍須另行蒐
    證、偵查，始能判斷應否交付審判者，因交付審判審查制度
    並無如同再議制度得發回原檢察官繼續偵查之設計，法院仍
    應依同法第258條之3第2項前段規定，以聲請為無理由裁定
    駁回。
　㈡按犯罪事實應依證據認定之，無證據不得認定犯罪事實，刑
    事訴訟法第154條第2項定有明文。又告訴人之指訴係使被告
    受刑事訴追為目的，是其陳述是否與事實相符，仍應調查其
    他積極證據以資審認，始得為不利被告之認定；又認定不利
    於被告之事實，須依積極證據，苟積極證據不足為不利於被
    告事實之認定時，即應為有利於被告之認定。最高法院52年
    台上字第1300號、30年上字第816號判例意旨參照。
三、經查：
  ㈠依本院108年度簡上字第3號確定判決（警卷第69至76頁），
    已足認定下列事實：聲請人丁○○與訴外人筑地總合設計有限
    公司（下稱筑地公司）於106年6月1日簽訂「社區規劃師培
    訓計畫：微型設計實務操作契約書」（下稱系爭契約），由
    聲請人丁○○以新臺幣（下同）60萬元價格，承攬大地社區「
    水獺生態公園」之微型設計（此設計係訴外人黃偉倫建築師
    事務所承攬金門縣政府105年度金門社區規劃師培訓暨微型
    設計示範計畫之一環，筑地公司為黃偉倫建築師事務所之協
    力廠商）。然因聲請人丁○○未履行與其所負責社區妥善溝通
    並依社區需求加以規劃之義務。經該社區發展協會召開理監
    事聯席會議決議停止其施作、規劃，符合系爭契約第10條第
    1項第3款所載終止事由，故系爭契約已合法終止，筑地公司
    與金門縣政府亦已先後於106年7月3日、同年月10日通知聲
    請人丁○○停止施作並辦理結算。且筑地公司已於106年6月7
    日匯款24萬元，107年1月11日匯款9萬6448元，107年5月25
    日匯款12萬4142元（合計匯款46萬590元）予聲請人丁○○而
    辦理終止契約後之結算等情。
  ㈡由上開認定可知，系爭契約既已合法終止，且聲請人承作之
    巨大水獺裝置藝術亦已辦理結算，並由筑地公司將結算款撥
    付予聲請人丁○○，則上開裝置藝術之所有權已移轉予金門縣
    政府，允非聲請人所有。在此情形下，承辦本案之金門縣政
    府建設處城鄉發展科科長（即被告乙○○）與約僱人員（即被
    告甲○○）經金門縣政府內部行政作業流程，最終做出拆除該
    裝置藝術之決定，乃金門縣政府所為決定，被告2人僅依金
    門縣政府之決定而為執行。是渠等是否有竊盜、毀損裝置藝
    術之主觀犯意，及客觀上是否應評價為竊盜及毀損犯行，均
    非無疑。
  ㈢聲請人雖稱：106年7月3日田埔大地社區發展協會稱其「設計
    案未先與社區溝通，亦不符合社區需求」之函文欠缺理事長
    簽名，有偽造之虞，且本案曾經社區參與並經社區同意施作
    ，其設計案亦不致使兒童心生畏懼，故終止系爭契約並結算
    之認定有誤。檢察官應讓其陳述意見，並傳喚證人詳為調查
    等語。惟核，聲請人指摘終止契約合法性之認定，業經首揭
    民事判決審認確定，於當事人（即聲請人丁○○、筑地公司、
    金門縣政府與被告2人）間已生既判力，且金門縣政府以裝
    置藝術所有人身分就該裝置藝術為處分，亦使被告2人是否
    該當竊盜、毀損之主客觀構成要件存有合理懷疑。上開認定
    ，不因檢察官有無依聲請人要求傳喚證人或使其充分陳述而
    有不同，自無由僅因聲請人之片面指訴即率為不利被告之認
    定。
四、綜上所述，依偵查卷內所存證據資料，被告2人是否該當竊
    盜或毀損犯行，容存合理懷疑而未達於起訴門檻。原不起訴
    處分書及駁回再議處分書之認定，於法並無違誤。從而，聲
    請人聲請交付審判，為無理由，應予駁回。
五、依刑事訴訟法第258條之3第2項前段，裁定如主文。
中　　華　　民　　國　　111 　年　　12　　月　　5 　　日
　　　　　  刑事第二庭  審判長法　官  黃建都
　　　　　　　　　　　　　　　法　官  蔡旻穎
　　　　　　　　　　　　　　　法　官  王鴻均
以上正本證明與原本無異。
本裁定不得抗告。
                              書記官  李偉民
中　　華　　民　　國　　111 　年　　12　　月　　5 　　日